臺灣臺南地方法院民事判決            100年度家訴字第286號
原      告  誠第二資產管理股份有限公司
法定代理人  王裕南
訴訟代理人  陳雪芬
被      告  陳籃欣
            李榮順
上列當事人間請求宣告改用分別財產制事件，經本院於民國100
年9月7日言詞辯論終結，判決如下：
    主      文
被告陳籃欣與被告李榮順間之夫妻財產制改用分別財產制。
訴訟費用新臺幣仟元由被告負擔。
    事實及理由
一、原告主張：
  （一）被告陳籃欣積欠原告新臺幣（下同）573,423元，及自
        民國86年9月20日起至清償日止按年息百分之9計算之利
        息，並自86年9月20日起至清償日止按上開利率百分之
        20計算之違約金未為清償，迭經原告催索，被告陳籃欣
        均置之不理，原告前經聲請強制執行無效果，而獲發鈞
        院99年度司執字第63730號債權憑證在案，嗣原告又聲
        請強制執行被告陳籃欣在丞燕公司之薪資，雖經臺灣臺
        北地方法院以100年度司執字第9063號核發執行命令在
        案，惟被告陳籃欣於100年2月間旋即自丞燕公司離職，
        致執行仍無效果，且查被告陳籃欣名下已無財產可供執
        行受償。
  （二）查被告陳籃欣與被告李榮順為夫妻，依民法第1005條規
        定：「夫妻未以契約訂立夫妻財產制者，除本法另有規
        定外，以法定財產制，為其夫妻財產制。」又民法第
        1011條規定：「債權人對於夫妻一方之財產已為扣押，
        而未得受清償時，法院因債權人之聲請，得宣告改用分
        別財產制。」，而所謂未得受償，包括全無可扣押之物
        ，或所扣押之物數量不足，及所扣押之財產不足清償該
        為扣押之債權人債權等情形（最高法院89年度台上字第
        854號判決可資參照）。職是，原告自得依民法第1011
        條規定及上述最高法院89年度台上字第854號判決之意
        旨，訴請宣告被告陳籃欣與被告李榮順間夫妻財產制改
        用分別財產制。
  （三）並聲明：如主文所示。
二、被告陳籃欣抗辯稱：系爭債務之主債務人為被告陳籃欣之妹
    妹，被告陳籃欣為借款之連帶保證人，被告陳籃欣並不清楚
    妹妹到底積欠原告多少債務等語。並聲明：原告之訴駁回。
三、被告李榮順抗辯稱：被告陳籃欣擔任系爭借款之連帶保證人
    係被告2人結婚前之事等語。並聲明：原告之訴駁回。
四、得心證之理由：
  （一）按夫妻未以契約訂立夫妻財產制者，除本法另有規定外
        ，以法定財產制，為其夫妻財產制，民法第1005條定有
        明文。次按債權人對於夫妻一方之財產已為扣押，而未
        得受清償時，法院因債權人之聲請，得宣告改用分別財
        產制，民法第1011條亦規定甚明。而所謂未得受清償，
        包括全無可扣押之物或所扣押之物數量不足及所扣押之
        財產不足清償該為扣押之債權人債權等情形，最高法院
        89年度台上字第854號判決可資參照。又此法條立法意
        旨，係為貫徹物權法定主義及保護交易安全，同時避免
        夫妻藉登記夫妻財產制之方式，逃避債權人之強制執行
        。
  （二）查原告主張原告前以被告陳籃欣積欠原告573,423元，
        及自86年9月20日起至清償日止按年息百分之9計算之利
        息，並自86年9月20日起至清償日止按上開利率百分之
        20計算之違約金未為清償，而對於被告陳籃欣聲請強制
        執行，因執行無效果而獲發本院99年度司執字第63730
        號債權憑證在案，嗣原告又聲請強制執行被告陳籃欣在
        丞燕公司之薪資，雖經臺灣臺北地方法院以100年度司
        執字第9063號核發執行命令在案，惟被告陳籃欣於100
        年2月間旋即自丞燕公司離職，致執行仍無效果，且查
        被告陳籃欣名下已無財產可供執行受償，又被告陳籃欣
        與被告李榮順為夫妻，被告二人未以契約訂立夫妻財產
        制，應以法定財產制為其夫妻財產制之事實，業據原告
        提出戶籍謄本影本1件、本院99年度司執字第63730號債
        權憑證影本1件為證，並經本院依職權調取本院99年度
        司執字第63730號及臺灣臺北地方法院100年度司執字第
        9063號民事執行卷宗核閱綦詳，且為被告陳籃欣、李榮
        順所不爭執，是原告主張之上開事實堪信為真實。至被
        告陳籃欣辯稱伊僅係系爭借款債務之連帶保證人，且並
        不清楚主債務人到底積欠原告多少債務云云，及被告李
        榮順辯稱被告陳籃欣係於結婚前擔任連帶保證人向原告
        借款云云，均無礙於被告陳籃欣為原告之債務人之認定
        ，是被告執此辯稱被告二人無改用分別財產制之必要，
        自非可採。
  （三）綜上，本件原告為被告陳籃欣之債權人，經強制執行後
        ，原告之債權未為受償，而獲發本院99年度司執字第
        63730號債權憑證，是原告依民法第1011條之規定，聲
        請宣告被告夫妻二人改用分別財產制，洵屬有據，應予
        准許。
五、據上論結，本件原告之訴為有理由，依民事訴訟法第78條、
    第85條第1項前段、第87條第1項，判決如主文。
中    華    民    國   100    年    9     月    21    日
                  家事法庭    法  官  葉惠玲
上為正本係照原本作成
如對本判決上訴，須於判決送達後20日內向本院提出上訴狀。如
委任律師提起上訴者，應一併繳納上訴審裁判費。
中    華    民    國   100    年    9     月    21    日
                              書記官  謝麗首